臺灣高等法院交通事件裁定　　　　　　　　　　　　九十三年度交抗字第七七一號
　　抗　告　人　甲○○
　　即受處分人
右抗告人因違反道路交通管理處罰條例案件，不服臺灣板橋地方法院，中華民國九十
三年九月十四日所為裁定（九十三年度交聲字第九九九號），提起抗告，本院裁定如
左：
    主  文
抗告駁回。
    理  由
一、原裁定略以：
  (一)原處分意旨略以：異議人即受處分人甲○○於民國九十三年三月三十日上午八時
    十分許，駕駛車號：二Ｄ─八八０號營業小客車，沿臺北市中正區○○○路南往
    北行駛，行經臺北市中正區○○○路三段十九號前時，因駕駛汽車肇事致人受傷
    逃逸違規，嗣經被害人謝曉欣記下車號後，向臺北市政府警察局中正第二分局交
    通分隊敘明上開違規事實，經警查證屬實予以掣單舉發，乃依道路交通管理處罰
    條例第六十二條第一項及同條例第六十七條第一項之規定，裁處吊銷駕駛執照，
    並終身不得考領駕駛執照。
  (二)異議意旨略以：伊於上開時地與被害人謝曉欣所騎乘之機車發生車禍，當時見被
    害人倒地伊雖有下車觀看，惟見被害人自行爬起準備騎車離去，伊以為被害人沒
    有受傷，遂未下車查看即自行開車駛離現場，嗣於同年四月二十日晚上六時三十
    分與被害人見面談話時，才知其受有輕傷，伊實非故意逃逸，因伊父親突於二個
    月前過世，伊身心疲勞意志不能集中而於搭載母親就醫途中不慎發生本件車禍，
    伊已深切反省並已獲得被害人原諒，且現在家中生計全靠伊駕駛計程車始得以維
    持，希鈞院體察上情給予自新機會免除上開行政裁罰，爰聲明異議，請求撤銷原
    處分云云。
  (三)按汽車駕駛人，駕駛汽車肇事致人受傷或死亡，應即採取救護或其他必要措施，
    並向警察機關報告，不得駛離；違者吊扣其駕照三個月至六個月；逃逸者吊銷駕
    駛執照。又汽車駕駛人，曾依第六十二條第一項之規定吊銷駕駛執照者，終身不
    得考領駕駛執照，以上道路交通管理處罰條例第六十二條第一項及第六十七條第
    一項分別定有明文。
  (四)經查，本件異議人即受處分人甲○○確於九十三年三月三十日上午八時十分許，
    駕駛車號：二Ｄ｜八八０號營業小客車，沿臺北市中正區○○○路南往北行駛，
    行經臺北市中正區○○○路三段十九號前時，不慎撞及適騎乘車號：ＧＩＭ｜五
    九八號重型機車行經該處之謝曉欣，致謝曉欣人車倒地，因而受有左腳踝擦傷及
    右膝蓋擦挫傷等傷害，甲○○雖有停車觀看然並未下車查看即駛離現場而逃逸，
    嗣經被害人謝曉欣記下車號後，向臺北市政府警察局中正第二分局交通分隊敘明
    上開違規事實，經警查證屬實予以掣單舉發異議人「駕駛汽車肇事致人受傷逃逸
    」違規等情，有臺北市政府警察局九十三年五月三日北市警交大字第ＡＢＺ０三
    七五三一號舉發違反道路交通管理事件通知單影本一紙附卷可稽，並經臺北市政
    府警察局中正第二分局查處無誤，有該分局九十三年六月十四日北市警中正二分
    交字第０九三六一五二五六００號函影本一份在卷供參，而本件異議人上開駕車
    肇事致被害人謝曉欣受傷而逃逸之犯行，前經謝曉欣訴由臺北市政府警察局中正
    第二分局報請臺灣臺北地方法院檢察署檢察官偵查後，就過失傷害部分業據告訴
    人謝曉欣具狀撤回告訴，由該署檢察官為不起訴處分確定，另就異議人涉犯刑法
    第一百八十五條之四肇事逃逸罪嫌部分，亦經同署檢察官為緩起訴處分，嗣經臺
    灣高等法院檢察署檢察長駁回再議確定在案，業經本院依職權調閱該案卷宗查明
    屬實，並有附於該署九十三年度偵字第一一六三九號偵查卷（影本附卷）之和解
    書、民眾請求警察機關撤回告訴案件申請書、臺灣臺北地方法院檢察署檢察官九
    十三年七月十三日九十三年度偵字第一一六三九號不起訴處分書、緩起訴處分書
    、臺灣高等法院檢察署九十三年八月十日九十三年度上職議字第五八二七號處分
    書各一份、臺北市政府警察局中正第二分局交通分隊道路交通事故現場圖、道路
    交通事故補充資料表、道路交通事故調查報告表(一)(二)、疑似道路交通事故肇事逃
    逸追查表、道路交通事故當事人登記聯單、交通事故現場暨車損照片五幀、謝曉
    欣交通事故談話紀錄表及查訪（證）紀錄表、謝曉欣及異議人警詢筆錄、臺灣臺
    北地方法院檢察署九十三年七月十三日訊問筆錄等影本資料在卷可資佐證。次按
    上開道路交通管理處罰條例對於肇事致人死傷逃逸之處罰，係以行為人主觀上對
    於駕駛動力交通工具肇事致人死傷之事實有所認識，並進而決意擅自逃離肇事現
    場而逃逸為其要件，而觀諸異議人於前開案件偵查時到庭陳稱：「（問：謝女在
    警詢時所言有無意見？）沒有，我承認我的確沒有下車查看就離開，因為我是認
    為她並無大礙」等語（參見上開偵查卷第四十七頁），悉與上開卷證資料所顯示
    之內容相符，堪認異議人斯時對於駕車與被害人謝曉欣所騎乘之機車發生車禍致
    謝曉欣受傷乙節應有所認識，並決意駕車擅離肇事現場而逃逸無訛。至異議人雖
    以其業與被害人謝曉欣達成和解並獲得原諒，暨吊銷駕駛執照終身禁考，將令其
    難以維生等情置辯，然異議人與被害人達成和解及所涉刑案業經不起訴及緩起訴
    處分確定，乃異議人就上開行為所應負之刑事責任，與本件違規事實之認定及異
    議人應負之行政處罰責任，尚屬無涉，且依前開偵查案件所認定之緩起訴處分事
    實，益徵異議人確有上開肇事致人受傷而逃逸之違規情事無訛。則異議人既確有
    上述駕車肇事致人受傷而逃逸之違規行為，依道路交通管理處罰條例第六十二條
    第一項及第六十七條第一項之規定，即應吊銷駕駛執照，並終身不得考領駕駛執
    照，此為法律所明定之罰則，從而，縱令異議人所稱難以維持生計等情屬實，本
    院亦無從悖於法律明文規定，而為異議人免罰之諭知。綜上所述，本件異議人既
    確有前揭違規事實，其所陳各端，又無從憑以認定原處分機關所為之裁決處分有
    何違誤或不當之處，是原處分機關據以援引上開規定，對異議人裁處吊銷駕駛執
    照，並終身不得考領駕駛執照，自屬適法有據。本件異議為無理由，應予駁回。
二、抗告意旨略以：抗告人對於駕駛車輛與謝曉欣發生車禍，致謝曉欣受傷等情均坦
    承，但抗告人絕無逃離現場或故意逃避責任之意，且當謝小姐得知抗告人之父親
    剛過世，且載母親就醫，因身心疲勞而意志不集中時，亦獲得其體諒與同情，現
    在抗告人之家計與之責任，全靠抗告人駕駛計程車維持，希望法院能給予抗告人
    機會，撤銷吊銷駕駛執照之處分。
三、原審裁定對抗告人駕車肇事，致被害人謝曉欣受傷，嗣並逃逸等情均有詳實之認
    定與記載，且駕駛汽車肇事致人受傷或死亡，應即採取救護或其他必要措施，並
    向警察機關報告，不得駛離，逃逸者並應吊銷駕駛執照，此為道路交通管理處罰
    條例明文規定，不論何人均應遵守，法院自當遵循法律之規定辦理，故抗告人雖
    指其家計與母親之扶養均有賴駕駛計程車營業之收入，然肇事逃逸既依法應吊銷
    駕駛執照，本院自無從不依法律之規定而撤銷原處分，是本件之抗告為無理由，
    應駁回其抗告。
四、據上論結，應依道路交通案件處理辦法第二十六條，刑事訴訟法第四百十二條，
    裁定如主文。
中　　　華　　　民　　　國　　九十三　　年　　　十　　　月　　二十七　　日
                              臺灣高等法院交通法庭
                                  審判長法  官  蔡　秀　雄
                                        法  官  蘇　素　娥
                                        法  官  周　占　春
右正本證明與原本無異。
不得再抗告。
                                        書記官  葉　金　發
中　　　華　　　民　　　國　　九十三　　年　　　十　　　月　　二十七　　日
